最高法院民事判決　　　　　　　　　　　　　　　　八十七年度台上字第一四四號
　　上　 訴　 人　香港商一流地產公司
　　　　　　　　　Prize.
　　法定 代理 人　黃明標J.
　　訴訟 代理 人　林金鈴律師
　　　　　　　　　洪堯欽律師
　　被 上　訴 人　寶島遊艇股份有限公司
　　兼法定代理人　陳月英
　　被 上　訴 人　陳春煙
右當事人間請求損害賠償事件，上訴人對於中華民國八十五年十二月九日台灣高等法
院第二審判決（八十五年度重上字第八○號），提起上訴，本院判決如左：
    主  文
原判決廢棄，發回台灣高等法院。
    理  由
本件上訴人主張：伊於民國八十一年十二月間向被上訴人寶島遊艇股份有限公司（以
下稱寶島公司）洽購高動力遊艇，寶島公司保證船速可達每小時二十二至二十五節，
伊乃於同年月十九日與寶島公司簽訂買賣契約。嗣寶島公司於同年月廿二日出具保證
書保證伊購買之遊艇（以下稱系爭遊艇）船速可達每小時二十二至二十五節，使伊陷
於錯誤，而陸續付清全部價金。詎系爭遊艇下水測試結果，時速僅十二點五哩，與前
開保證相去甚遠，因被上訴人均否認有保證時速情事，伊始覺受騙等情，依民法第九
十二條撤銷買賣契約及依侵權行為之法律關係，求為命被上訴人連帶給付伊美金六十
二萬八千三百四十二元及新台幣八十五萬九千五百六十二元，或給付伊新台幣一千七
百十九萬六千五百四十四元，及加付法定遲延利息之判決。
被上訴人則以：系爭遊艇係菲商PAULIND CHUN OF PRIZE LTD , 向寶島公司所訂購，
上訴人非買賣契約當事人。寶島公司於八十一年十二月二十二日所發之傳真，非係給
予上訴人之傳真，而係對於LEONARDA POCO 之覆函，與本件買賣契約無關。伊未曾以
口頭或書面保證系爭遊艇之速度可達每小時二十二至二十五節。伊已依約將系爭遊艇
建造完成，經中國驗船中心檢驗合格，且已交付完畢，並無違約及詐欺情事等語，資
為抗辯。
原審維持第一審所為上訴人敗訴之判決，駁回其上訴，無非以：上訴人主張其向被上
訴人寶島公司購買系爭遊艇一艘之事實，業據提出買賣契約書為證，復為被上訴人所
自認，堪認屬實。惟上訴人主張被上訴人曾口頭及書面保證遊艇之時速可達每小時二
十二至二十五節而予以詐欺等情，則為被上訴人所堅決否認。查遊艇之速度可達每小
時二十二至二十五節乃契約必要之點，倘被上訴人於簽約前已向上訴人為口頭保證，
則必載入買賣契約書方符常情。參之兩造不爭執之買賣契約書簽訂程序，係由被上訴
人先將尚未簽名之買賣契約內容傳真予上訴人，上訴人將金額六十萬元改為五十八萬
八千元，並簽名後寄交與被上訴人，被上訴人再在賣方蓋章後傳真予上訴人而完成簽
約手續。設曾經口頭保證而漏未在被上訴人第一次傳真契約上載明，上訴人自可與刪
改價金一事為相同之做法，在契約上予以增載。而本件買賣契約書就遊艇之速度未為
任何約定，顯見上訴人主張簽約之前被上訴人曾予口頭保證云云，並無足採。次查上
訴人另以被上訴人於八十一年十二月廿二日傳真予Poco(按係菲律賓國人)之信函，謂
被上訴人先有口頭保證，始再以傳真函為書面保證云云。惟上訴人為本件買賣契約之
當事人，其又未授權Poco簽訂買賣契約書，遊艇品質之查詢不自為之，反授權他人代
為，有悖常理。又上訴人將此傳真函最末一項所加註之文字譯為：「我方所報給您的
合約及價格係隨時有效；但若在您將訂金匯入我方帳戶之前，有其他人先下訂單，則
我方報價即作廢。」等語，其內容係向受文者即Poco為附有解除條件之要約，兩造之
買賣契約既早於八十一年十二月十九日成立生效，被上訴人應無於三日後即二十二日
就同一契約再為上開要約之理，可見此傳真函係被上訴人與Poco就另一契約所為之洽
商，與本件買賣契約無涉，不足為上訴人有利之證明。上訴人所提出Poco於八十一年
十二月廿一日所發之傳真函係Poco個人名義之傳真，而兩造既早於八十一年十二月十
九日以傳真方式簽妥本件買賣契約書，買方係MR.Paulino Chua of Prize Property
LTD ，代表上訴人（即買方）簽約者並非Poco，經Poco在第一審證述無訛，故上訴人
主張此傳真函係Poco代表上訴人所為，亦不足採信。上訴人在第一審所提出其於八十
一年十二月十日出具與Poco之授權書載明「本函授權……去與……談判交易，尤其是
我們購買之遊艇之製造與購買」，而Poco在第一審證稱：「本件之訂購契約並未被授
權，僅就品質發出詢問而已。」如Poco已於簽約前提出授權書與被上訴人證明其經授
權，則授權書理應交付被上訴人留存，上訴人何能於訴訟中提出，故應認被上訴人所
稱此授權書未經認證程序，顯屬倒填日期，事後串製云云，非無可採，自難為有利上
訴人之證明。又查上訴人向台灣板橋地方法院檢察署告訴被上訴人陳春煙、陳月英以
系爭遊艇向其詐欺一案，經偵查終結，予以不起訴處分在案，有不起訴處分書可稽，
自難以陳春煙於八十三年六月二日在該案中之供述認被上訴人詐欺。至陳春煙於該偵
查中所稱：「這契約就無效」云云，係不懂法律用語所致，自亦不足為有利上訴人之
證明。再陳春煙於八十三年三月四日所提出之中國驗船中心八十二年四月三十日出具
之檢驗單（報告），係兩造因本件買賣契約簽訂數月後所為，縱令由於本件民事糾紛
而檢驗，仍不足以證明被上訴人於簽約之前曾予口頭保證或簽約之後另予書面保證。
綜上所述，上訴人不能積極舉證證明被上訴人有何詐欺或故意過失不法侵害上訴人權
利之情事，其主張依民法第九十二條撤銷被詐欺所為之意思表示及依同法第一百八十
四條侵權行為請求賠償損害，即非有據，不應准許。況民法第九十二條之撤銷意思表
示並無以訴為之之必要，上訴人依該法條起訴，亦無理由云云，為其判斷之基礎。
查上訴人係依民法第九十二條撤銷被詐欺之意思表示，及依民法第一百八十四條侵權
行為之法律關係，而為本件請求，於起訴時即已主張：被上訴人曾保證系爭遊艇具有
良好之品質以防噪音，並有減震機械以減少震動；鄰接引擎室之房間，也受隔音泡沫
之保護。詎系爭遊艇經試航後，發現有(一)駕駛系統顛倒，當船欲駛向右舷時，船往
左舷走，反之亦然。(二)從船頭至船尾皆有劇烈之震動。(三)右船舷傳動系統之引擎冒煙
。(四)在一五○○轉速時，兩具引擎均冒出廢氣。(五)右舷傳動系統熱度過高等情（見一
審卷四、五頁）。上訴人此項主張是否真實﹖是否足以推論上訴人係遭被上訴人詐欺
，得援引民法第九十二條撤銷所為意思表示，及得本於侵權行為之法律關係而為請求
﹖尚有未明。原審既未調查審認，並明其不足採取之意見，遽為上訴人敗訴之判決
，自有判決不備理由之違法。上訴論旨指摘原判決不當，聲明廢棄，非無理由。
據上論結，本件上訴為有理由，依民事訴訟法第四百七十七條第一項、第四百七十八
條第一項，判決如主文。
中      華      民      國    八十七    年      一      月     二十一   日
                              最高法院民事第六庭
                                  審判長法官  蕭  亨  國
                                        法官  吳  正  一
                                        法官  楊  隆  順
                                        法官  陳  淑  敏
                                        法官  黃  義  豐
      右正本證明與原本無異
                                              書  記  官
中      華      民      國    八十七    年      二      月      九      日
